臺灣雲林地方法院民事裁定             100年度監宣字第71號
聲  請  人  賴郭玉絲
相  對  人  賴朝振
關  係  人  賴韋丞
上列聲請人聲請監護宣告事件，本院裁定如下：
    主    文
宣告賴朝振（男、民國○○年○○月○○日生、國民身分證統一編號：
Ｚ000000000號）為受監護宣告之人。
選定賴郭玉絲（女、民國○○年○○月○○日生、國民身分證統一編號
：Ｚ000000000號）為受監護宣告人之監護人。
指定賴韋丞（男、民國○○年○○月○○日生、國民身分證統一編號：
Ｚ000000000號）為會同開具財產清冊之人。
聲請費用新臺幣壹仟元由受監護宣告之人負擔。
    理    由
一、聲請意旨略以：聲請人賴郭玉絲為相對人之配偶，關係人賴
    韋丞則為相對人之次子。相對人於民國（下同）100 年02月
    28日因車禍受傷，雖送醫診治但不見起色，近日甚且已因精
    神障礙或其他心智缺陷，致不能為意思表示或受意思表示，
    或不能辨識意思表示之效果，有診斷證明書可證。爰依民法
    第14條第1 項、民事訴訟法第597 條第1 項之規定，聲請對
    其為監護之宣告，並依民法第1111條之規定，指定聲請人為
    相對人之監護人，暨指定關係人賴韋丞為會同開具財產清冊
    之人，且命相對人之監護人及會同開具財產清冊之人於監護
    開始後二個月內開具財產清冊陳報鈞院等語。
二、按對於因精神障礙或其他心智缺陷，致不能為意思表示或受
    意思表示，或不能辨識其意思表示之效果者，法院得因本人
    、配偶、四親等內之親屬、最近一年有同居事實之其他親屬
    、檢察官、主管機關或社會福利機構之聲請，為監護之宣告
    。受監護宣告之人應置監護人；法院為監護之宣告時，應依
    職權就配偶、四親等內之親屬、最近一年有同居事實之其他
    親屬、主管機關、社會福利機構或其他適當之人選定一人或
    數人為監護人，並同時指定會同開具財產清冊之人。法院為
    前項選定及指定前，得命主管機關或社會福利機構進行訪視
    ，提出調查報告及建議。監護之聲請人或利害關係人亦得提
    出相關資料或證據，供法院斟酌。法院選定監護人時，應依
    受監護宣告之人之最佳利益，優先考量受監護宣告之人之意
    見，審酌一切情狀，並注意下列事項：(一)受監護宣告之人之
    身心狀態與生活及財產狀況。(二)受監護宣告之人與其配偶、
    子女或其他共同生活之人間之情感狀況。(三)監護人之職業、
    經歷、意見及其與受監護宣告之人之利害關係。(四)法人為監
    護人時，其事業之種類與內容，法人及其代表人與受監護宣
    告之人之利害關係，民法第14條第1 項、第1110條、第1111
    條、第1111條之1 分別定有明文。
三、經查，聲請人上開主張，業據其提出親屬系統表、戶籍謄本
    、臺大醫院雲林分院診斷證明書等件為證，且相對人經本院
    法官在鑑定人即臺大醫院雲林分院醫師林奕廷前呼喚其姓名
    均無反應，並經鑑定人林奕廷醫師鑑定稱：相對人因車禍造
    成腦傷，目前對身體刺激有反應，但對於言語刺激僅有非特
    意性的張眼反應，又目前無語言能力，故其意思表達能力有
    顯著的缺陷，其生活亦無法自理，完全需旁人協助照料，其
    目前精神及心智狀況已達不能為意思表示或受意思表示或不
    能辨識其意思表示效果之程度等語，有鑑定筆錄在卷可稽，
    堪信聲請人之主張屬實。本院審酌上情，認為相對人現已呈
    現重度智能及言語障礙狀態，而無法表達其內心意思，日常
    生活起居均須他人協助照護，已達不能為意思表示或受意思
    表示，或不能辨識其意思表示效果之情狀，故聲請人聲請對
    相對人為監護之宣告為有理由，應予准許。
四、次查，聲請人賴郭玉絲為受監護宣告人之配偶，聲請人育有
    子女賴貞宏、賴韋帆、賴韋丞等人，有戶籍謄本附卷可參。
    本院審酌上情，並考量聲請人賴郭玉絲為受監護宣告人之配
    偶，並有意願擔任受監護宣告人之監護人，且受監護宣告人
    受傷前係與聲請人賴郭玉絲共同居住生活，並由其負責照顧
    ，而其他親屬亦同意聲請人擔任受監護宣告人之監護人，有
    同意書在卷可按等情狀，認聲請人賴郭玉絲應有監護受監護
    宣告人之能力，並適於任之，是由聲請人賴郭玉絲任監護人
    ，符合受監護宣告人之最佳利益，爰依民法第1111條第1 項
    之規定，選定聲請人賴郭玉絲為受監護宣告人賴朝振之監護
    人。另本院參酌關係人賴韋丞為受監護宣告人賴朝振之次子
    ，且有擔任會同開具財產清冊之人之意願，其他親屬亦同意
    由其擔任會同開具財產清冊之人，有同意書在卷可查，爰依
    上揭規定，指定關係人賴韋丞為會同開具財產清冊之人。
五、依民事訴訟法第608條第1項，裁定如主文。
中    華    民    國  100     年    7     月    27    日
                          家事法庭法官  潘雅惠
正本係照原本作成。
如不服本裁定關於選定監護人及指定會同開具財產清冊之人等部
分，應於送達後十日內向本院提出抗告狀，並繳納抗告費新臺幣
1,000 元；其餘關於宣告監護之部分，不得抗告。
中    華    民    國  100     年    7     月    27    日
                                書記官  陳美華
附錄：
民法第1099條第1項：
監護開始時，監護人對於受監護人之財產，應依規定會同遺囑指
定、當地直轄市、縣（市）政府指派或法院指定之人，於二個月
內開具財產清冊，並陳報法院。